【裁判字號】    95,交易,42
【裁判日期】    950818
【裁判案由】    過失致死等
【裁判全文】
臺灣花蓮地方法院刑事判決              95年度交易字第42號
公  訴  人  臺灣花蓮地方法院檢察署檢察官
被      告  丙○○
上列被告因過失致死等案件，經檢察官提起公訴（95年度偵字第
1725號），因被告對被訴事實為有罪之陳述，本院合議庭改以簡
式審判程序審理，茲判決如下：
    主  文
丙○○服用酒類，不能安全駕駛動力交通工具而駕駛，處拘役伍
拾日，如易科罰金以銀元參佰元即新臺幣玖佰元折算壹日，緩刑
貳年；又因過失致人於死，處有期徒刑伍月，如易科罰金以銀元
參佰元即新臺幣玖佰元折算壹日，緩刑貳年。
    事  實
一、丙○○於民國95年 1月10日下午，因飲酒後已不達能安全駕
    駛動力交通工具之際，仍駕駛車牌號碼KC─5660號自用小客
    車，沿花蓮縣光復鄉○○路 ○段由南往北方向行駛，嗣於同
    日18時58分許，途經該路段85號對面之西藥房時，先在該處
    臨時停車，嗣於駕車時，其原應注意劃有分向限制線之路段
    ，不得迴車，且車輛行進中應注意車前狀況，以隨時採取必
    要安全措施，而依當時天候晴，夜間有照明設備，屬乾燥無
    缺陷之柏油路面，亦無障礙物等情形，又無不能注意之情事
    ，竟疏於注意及此，由該西藥房駕車迴轉至南下車道時，疏
    未注意，不慎在該路段92號前，擦撞正徒步行走於路旁之簡
    阿甜和孫芳蓮之背部，致渠等倒地，嗣丙○○操控不穩，又
    撞及停放在南下車道旁、楊進元所有之車號RF－6630號自用
    小客車（車內無任何人員），造成簡阿甜左右胸肋骨骨折而
    心臟休克當場死亡；孫芳蓮則受有左側身體擦傷之傷害（未
    據告訴），丙○○肇事後，隨即請不詳姓名之路人報警處理
    ，並於到場處理警員尚不知悉何人肇事前坦承肇事。嗣警員
    於同日20時46分許，對其測得呼氣中酒精濃度高達0.32MG/L
    ，始另知悉其酒後駕車之犯行。
二、案經簡阿甜之夫乙○○訴由花蓮縣警察局鳳林分局報請臺灣
    花蓮地方法院檢察署檢察官偵查起訴。
    理  由
一、訊據被告於本院審理中對上開犯行業已坦承不諱，核與證人
    孫芳蓮、楊進元之證述大致相符，此外，另有道路交通事故
    調查表、道路交通事故現場圖、現場及車損照片共41張、道
    路交通管理處罰條例舉發單影本、酒精濃度測試值、測試觀
    察紀錄表、不能安全駕駛簡易測試紀錄表等在卷可稽，又被
    害人簡阿甜因此車禍死亡，業據檢察官督同法醫師到場相驗
    ，此有相驗屍體證明書、驗斷書、相驗筆錄各一份及相驗照
    片數幀在卷可參。
二、按汽車於設有分線限制線之路段，不得迴車；次按汽車行駛
    時，駕駛人應注意車前狀況，並隨時採取必要之安全措施，
    道路交通安全規則第106條第2款、第94條第 3項分別定有明
    文，被告駕車自應注意上開交通安全之相關規定，且並無不
    能注意之情事，猶酒後駕駛，以致疏未注意車前狀況而肇事
    ，則其對於上開駕車肇事並使人死亡之行為具有過失責任自
    明。又本件被害人簡阿甜因被告前開過失駕駛行為，受有左
    右胸肋骨骨折而心臟休克當場死亡，已如前述，是被告之過
    失行為與被害人之死亡結果間，具有相當因果關係，本件事
    證明確，被告上開犯行堪以認定，應依法論科。
三、論罪科刑部分：
（一）核被告所為，係犯刑法第185條之3服用酒類不能安全駕駛
      動力交通工具而仍駕駛罪及第276條第1項之過失致人於死
      罪。其所犯上開服用酒類不能安全駕駛動力交通工具而駕
      駛罪，以及過失致人於死罪之間，犯意各別，行為互異，
      應予分論併罰之。又被告係酒醉駕車，因而發生車禍並致
      被害人死亡之結果，所犯過失致死罪之部分，應依道路交
      通管理處罰條第86條第 1項規定加重其刑。次查，被告過
      失致死犯行係於到場處理之警員尚不知悉何人肇事前，即
      已向其自首坦承肇事，此有自首情形調查表 1紙在卷可查
      ，故被告就過失致死罪部分應符合自首要件（新舊法比較
      內容詳如後述），並予先加後減。爰審酌被告先前並無任
      何前科紀錄，素行良好，惟其係因酒後駕車，駕車過失之
      程度非輕，另參酌被告於事發後已與告訴人乙○○及被害
      人家屬等人達成和解，此有民事和解契約書一份在卷可查
      ，以及犯後坦承錯誤，犯後態度尚稱良好等一切情狀，分
      別量處如主文所示之刑，並均諭知易科罰金之折算標準（
      新舊法比較內容詳如後述）。查被告於未曾受任何罪刑之
      宣告，有臺灣高等法院被告前案紀錄表 1份在卷可稽，且
      其犯罪後已深知悔悟，應係因一時失慮，而罹刑章，復參
      酌其於事後不僅坦承犯行，同時又積極與被害人家屬接觸
      並成立和解，被害人之夫即告訴人乙○○亦到庭表示其等
      願意給被告緩刑之機會，本院認被告經此偵審程序之進行
      及罪刑宣告，當知警惕而無再犯之虞，是其所受宣告之刑
      ，以暫不執行為適當，爰併予宣告緩刑2年，以勵自新（
      新舊法比較內容如下）。
（二）按行為後法律有變更者，適用行為時之法律。但行為後之
      法律有利於行為人者，適用最有利於行為人之法律，刑法
      第2條第1項定有明文。被告於行為後，刑法業於94年1月7
      日經立法院修正通過，並於94年2月2日由總統以華總一義
      字第09400014901 號公布，修正之新刑法自95年7月1日施
      行，與本件有關之法律變更經依刑法第2條第1項為新舊法
      比較後，敘述如下：
    (1)第62條有關自首之規定，已由修正前之舊法規定為「必減
      」其刑，修正後改為「得減」其刑，經新舊法比較之結果
      ，自應依刑法第2條第1項前段，適用較有利於行為人之舊
      法即修正前刑法第62條前段論斷。本件自應依修正前之刑
      法第62條前段規定減輕其刑，並先加重後減輕之。
    (2)關於第41條第 1項易科罰金之折算標準，被告行為時即修
      正前刑法第41條第1項前段規定為：「犯最重本刑為5年以
      下有期徒刑以下之刑之罪，而受 6個月以下有期徒刑或拘
      役之宣告，因身體、教育、職業、家庭之關係或其他正當
      事由，執行顯有困難者，得以1元以上3元以下折算一日，
      易科罰金」；而修正前罰金罰鍰提高標準條例第 2條前段
      （現已刪除）規定：就其原定數額提高為100倍折算1日，
      則被告行為時之易科罰金折算標準，應以銀元300元折算1
      日，經折算為新臺幣後，應以新臺幣900元折算為1日。惟
      被告行為後，新修正刑法第41條第 1項前段則規定：「犯
      最重本刑為5年以下有期徒刑以下之刑之罪，而受6個月以
      下有期徒刑或拘役之宣告者，得以新臺幣1千元、2千元或
      3 千元折算一日，易科罰金」，是二相比較新舊法之結果
      ，以修正前之規定較有利於被告。
    (3)第74條得宣告緩刑要件之規定，業於前述刑法之修正而有
      所變更，而被告之犯行無論依新法或舊法，雖均符合緩刑
      宣告之要件，然因新法第74條第 2項規定得命行為人履行
      負擔，且同條第 4項規定緩刑效力不及於從刑及保安處分
      ，而依舊法第74條規定行為人不須履行負擔，且緩刑效力
      可及於主刑及從刑，整體比較之下，應認新法第74條有關
      緩刑宣告之要件，較不利於行為人，則依新法第2條第1項
      前段，應適用行為時之舊刑法有關緩刑之規定（臺灣高等
      法院暨所屬法院因應新修正刑法施行法律問題座談會審查
      結論《第19號提案》參照）。
    (4)經綜合比較，本件就上開法律變更之規定自應整體適用修
      正前之法律，併此說明。
據上論斷，應依刑事訴訟法第273 條之1第1項、第299條第1項前
段，刑法第2條第1項前段、第276條第1項、第185條之3，修正前
刑法第62條、第41條第1項前段、第74條第1款，道路交通管理處
罰條第86條第1項，罰金罰鍰提高標準條例第1條前段、修正前罰
金罰鍰提高標準條例第 2條，現行法規所定貨幣單位折算新臺幣
條例第2條，判決如主文。
本案經檢察官甲○○到庭執行職務。
中    華    民    國    95    年    8    月    18     日
                        臺灣花蓮地方法院刑事第三庭
                            法    官    鄭  培  麗
上列正本證明與原本無異。
如對本判決不服，應於送達後10日內，向本院提出上訴狀（應抄
附繕本）告訴人或被害人如對於本判決不服者，應具備理由請求
檢察官上訴，其上訴期間之計算係以檢察官收受判決正本之日期
為準。
                            書記官
中    華    民    國    95    年    8     月    21    日
附錄本判決論罪之法律條文：
中華民國刑法第276條：
因過失致人於死者，處二年以下有期徒刑、拘役或二千元以下罰
金。
從事業務之人，因業務上之過失犯前項之罪者，處五年以下有期
徒刑或拘役，得併科三千元以下罰金。
中華民國刑法第185條之3：
服用毒品、麻醉藥品、酒類或其他相類之物，不能安全駕駛動力
交通工具而駕駛者，處一年以下有期徒刑、拘役或三萬元以下罰
金。
道路交通管理處罰條例第86條：
汽車駕駛人，無駕駛執照駕車、酒醉駕車、吸食毒品或迷幻藥駕
車、行駛人行道或行經行人穿越道不依規定讓行人優先通行，因
而致人受傷或死亡，依法應負刑事責任者，加重其刑至二分之一
。
汽車駕駛人，在快車道依規定駕車行駛，因行人或慢車不依規定
，擅自進入快車道，而致人受傷或死亡，依法應負刑事責任者，
減輕其刑。


司法院資訊處製作；財團法人民間司法改革基金會備份。
